【裁判字號】    99,訴,3233
【裁判日期】    991213
【裁判案由】    毒品危害防制條例
【裁判全文】
臺灣臺中地方法院刑事判決              99年度訴字第3233號
公  訴  人  臺灣臺中地方法院檢察署檢察官
被      告  潘俊良
上列被告因違反毒品危害防制條例案件，經檢察官提起公訴（99
年度毒偵字第3176號），被告於本院準備程序就被訴事實為有罪
之陳述，經本院合議庭裁定改行簡式審判程序，判決如下：
    主       文
潘俊良施用第一級毒品，處有期徒刑陸月，如易科罰金，以新臺
幣壹仟元折算壹日。
    犯 罪 事 實
一、潘俊良前因施用毒品案件，經依本院裁定送勒戒處所觀察、
    勒戒後，認無繼續施用毒品之傾向，於民國98年7月15日釋
    放，並由臺灣臺中地方法院檢察署檢察官於98年7月20日以
    98年度毒偵緝字第114號為不起訴處分確定。詎其不知戒除
    劣行，明知毒品海洛因為毒品危害防制條例第一級毒品，不
    得非法持有、施用，仍基於施用第一級毒品海洛因之犯意，
    於99年7月3日中午12時，在臺中縣大雅鄉○○村○○路315
    號住處內，以將海洛因置入注射針筒加水施打之方式，非法
    施用第一級毒品海洛因1次。嗣於99年7月7日上午3時許，在
    臺中縣神岡鄉○○路69號其友人王傳璟住處，經警另因竊盜
    案實施搜索時，潘俊良於有偵查權限之檢警尚未查悉其所為
    施用第一級毒品海洛因犯行前，向警方主動供出該犯行而自
    首接受裁判，並經潘俊良同意採集尿液送驗結果，確呈海洛
    因之代謝物嗎啡陽性反應。
二、案經臺中縣警察局報請臺灣臺中地方法院檢察署檢察官偵查
    起訴。
    理       由
一、按除被告所犯為死刑、無期徒刑、最輕本刑為三年以上有期
    徒刑之罪或高等法院管轄第一審案件者外，於前條第一項程
    序進行中，被告先就被訴事實為有罪之陳述時，審判長得告
    知被告簡式審判程序之旨，並聽取當事人、代理人、辯護人
    及輔佐人之意見後，裁定進行簡式審判程序，刑事訴訟法第
    273條之1 條第1 項定有明文。本件被告所犯係死刑、無期
    徒刑、最輕本刑為三年以上有期徒刑以外之罪，其於準備程
    序中就被訴事實為有罪之陳述，且經審判長告知被告簡式審
    判程序之旨，並聽取檢察官及被告之意見後，本院裁定進行
    簡式審判程序，是本案之證據調查，依刑事訴訟法第273條
    之2、同法第159條第2項之規定，不適用傳聞法則有關限制
    證據能力之相關規定，合先敘明。
二、訊據被告潘俊良對於前揭犯罪事實均坦承不諱，且被告為警
    查獲後所採集之尿液，經鑑驗結果，呈嗎啡、可待因陽性反
    應等情，有詮昕科技股份有限公司尿液檢驗報告1紙在卷足
    憑（見警卷第12頁），足認被告之自白與事實相符，堪予採
    信。
三、論罪科刑之說明：
  (一)核被告所為，係犯毒品危害防制條例第10 條第1項之施用第
    一級毒品罪。
  (二)被告持有第一級毒品之低度行為，為其施用第一級毒品之高
    度行為所吸收，不另論罪。
  (三)按刑法第62條業已將自首之規定修正為得減輕其刑，其修法
    理由為「自首之動機不一而足，有出於內心悔悟者，有由於
    情勢所迫者，亦有基於預期邀獲必減之寬典者。對於自首者
    ，依現行規定一律必減其刑，不僅難於獲致公平，且有使犯
    人恃以犯罪之虞。在過失犯罪，行為人為獲減刑判決，急往
    自首，而坐令損害擴展之情形，亦偶有所見。是必減主義，
    在實務上難以因應各種不同動機之自首案例。惟得減主義，
    既可委由裁判者視具體情況決定減輕其刑與否，運用上較富
    彈性，真誠悔悟者可得減刑自新之機，而狡黠陰暴之徒亦無
    所遁飾，可符公平之旨，宜予採用」。本件被告於有偵查權
    限之檢警尚未查悉上揭犯行前，向警方主動供出該犯行而自
    首接受裁判等情，有警詢筆錄可稽（見警卷第8頁），本院
    審酌被告雖非主動前往警局自首，惟警方在上址另因竊盜案
    實施搜索時，對被告施用毒品犯行並無任何確切之根據得為
    合理之可疑，經警詢問時，被告乃主動供述其於上開時地施
    用第一級毒品海洛因之犯行，且同意採尿送驗，足信被告自
    首其施用第一級毒品犯行並接受裁判，係基於真誠悔悟之心
    ，確實符合自首之要件，爰依刑法第62條前段規定減輕其刑
    。
  (六)爰審酌被告前因施用毒品，經觀察、勒戒後，猶未能體認毒
    品危害己身之鉅，無視毒品對於自身健康之戕害及國家對於
    杜絕毒品犯罪之禁令，對社會安全有所危害，及其犯罪動機
    、方法、手段、暨犯後坦承犯行，有悔悟之意等一切情狀，
    量處如主文所示之刑。
據上論斷，應依刑事訴訟法第273條之1第1項、第299條第1項前
段，毒品危害防制條例第10條第1項，刑法第11條前段、第62條
前段、第41條第1項前段，判決如主文。
本案經檢察官蔡志明到庭執行職務。
中    華    民    國    99    年     12   月    13    日
                    刑事第二庭  法  官   鄭永玉
以上正本證明與原本無異。
如不服本判決應於收受判決後10日內向本院提出上訴書狀，並應
敘述具體理由；其未敘述上訴理由者，應於上訴期間屆滿後20日
內向本院補提理由書（均須按他造當事人之人數附繕本）「切勿
逕送上級法院」。
                                書記官   蔡伸蔚
中    華    民    國    99    年    12    月    13    日
附錄論罪科刑法條：毒品危害防制條例第10條第1項
毒品危害防制條例第10條第1項
施用第一級毒品者，處 6 月以上 5 年以下有期徒刑。

司法院資訊處製作；財團法人民間司法改革基金會備份。
